臺灣板橋地方法院刑事判決　　　　　　　　　　　　九十三年度訴字第一一二號
　　公　訴　人　臺灣板橋地方法院檢察署檢察官
　　被　　　告　乙○○
　　指定辯護人　壬○○律師
　　被　　　告　丙○○
　　指定辯護人　戊○○律師
右列被告等因偽造貨幣案件，經檢察官提起公訴（九十三年度核退偵字第二六七號、
九十三年度偵字第八二七六號），本院判決如左：
    主  文
乙○○共同連續行使偽造之通用紙幣，累犯，處有期徒刑參年捌月。扣案之偽造通用
紙幣新臺幣壹仟元券拾捌張、貳拾參張均沒收。
丙○○共同連續行使偽造之通用紙幣，處有期徒刑參年肆月。扣案之偽造通用紙幣新
臺幣壹仟元券拾捌張均沒收。
    事  實
一、乙○○前因竊盜案，經本院於民國八十八年十一月二十九日判處有期徒刑十月確
    定，於八十九年十二月七日縮短刑期執行完畢出監；又因施用毒品案件，再經本
    院於九十年十月十八日以九十年度易字第三一六七號判處有期徒刑四月確定，甫
    於九十一年六月二十四日易科罰金執行完畢。猶不知悔改，竟與丙○○及真實姓
    名年籍不詳綽號「阿強」之成年男子，共同基於行使偽造通用紙幣之概括犯意聯
    絡，先由乙○○及丙○○二人，於九十三年一月初某日，至臺北縣板橋市後火車
    站，向該名綽號「阿強」之男子拿取偽造之新臺幣（下同）千元紙鈔四十張（起
    訴書誤載為二十六張）後，再自九十三年一月十二日起至同月十六日止，連續在
    臺北縣板橋市、中和市、永和市、三峽鎮等地，由丙○○騎乘機車後載乙○○沿
    途尋找目標，於選定雜貨店、檳榔攤等不特定之店家後，交由乙○○持上開偽造
    之千元紙鈔至該等店家購物，以找錢兌換真鈔之方式行使之，事後乙○○、丙○○可自換得之真鈔中抽取十分之一作為報酬，其餘所得則悉歸該名綽號「阿強」
    之男子所有。嗣於九十三年一月十六日，乙○○及丙○○又以前揭相同手法，持
    上開偽造之千元紙鈔，於至桃園縣大溪鎮○○路二一六號向己○○購買豆乾一包
    ，找得九百元；並至臺北縣三峽鎮○○路○段一六一號前向癸○○購買檳榔一包
    ，找得九百五十元；又至臺北縣三峽鎮○○街一號前，以偽鈔一千元持向甲○○
    購買檳榔一包時，經前揭發現所收取者係偽鈔並隨後趕至之癸○○攔下，致未得
    手，甲○○乃報警處理，因而查獲贓款二萬零六百元、偽造之千元紙鈔十八張（
    含一張遭乙○○撕破）及豆乾一包。其中贓款一千八百五十元及豆乾一包分別由
    被害人癸○○、楊瑞荔領回，剩餘並扣得一萬八千七百五十元、偽造之千元紙鈔
    十八張。
二、乙○○復承前揭行使偽造通用紙幣之概括犯意，並意圖供行使之用，於同年五月
    四日，在臺北縣土城市○○路四十七號前，以四千元之代價，向真實姓名年籍不
    詳綽號「阿義」之成年男子，購入偽造之千元紙幣二十三張後，於同年五月五日
    下午某時，至臺北縣板橋市○○路二九巷二六號對面，持前開偽造之千元紙鈔
    ，向丁○○購買價值五十元之油飯，並於換得九百五十元後離去。嗣於同月六日
    下午四時三十分許，乙○○又持上開偽造之千元紙鈔欲向丁○○購物時，為丁○○識破後報警查獲，致未得手，並當場扣得偽造之通用紙幣千元鈔票三張，嗣經
    警詢問後，乙○○乃交出身上皮夾內千元偽鈔二十張（起訴書漏載查扣此部分偽
    鈔二十張）。
三、案經臺北縣政府警察局板橋分局報請臺灣板橋地方法院檢察署檢察官偵查起訴。
    理  由
一、被告乙○○於警詢、偵查及本院審理中固對於右開事實欄一、二所述行使偽造通
    用紙幣之事實均坦承不諱，惟辯稱：伊是警方的線民，伊做的事情都是為了幫助
    警方破獲偽鈔集團，且案子也有破，檢察官已在偵查中云云。被告丙○○則坦承
    駕駛機車搭載乙○○購物一事，惟矢口否認有何行使偽造通用紙幣之行為，辯稱
    ：當時完全不知道乙○○在行使偽鈔，也不認識「阿強」，九十三年一月初伊沒
    有和乙○○到板橋後火車站向「阿強」拿偽鈔，從九十三年一月十二日到十六日
    為止，乙○○是自己去買東西的，伊只有載乙○○去買東西，不知道乙○○是用
    偽鈔買東西。另外，九十三年一月十六日，伊騎車載乙○○在桃園大溪鎮、三峽
    鎮買東西，買了豆乾後，伊逼問乙○○他才說用偽鈔買東西，伊有阻止乙○○云
    云。
二、經查：
（一）上開事實欄一扣案之一千元券十八張，經送鑑定，認該批偽鈔均以彩色噴墨方
      式仿印，無凹版印紋凸起效果，紙質與真鈔不同，以螢光物質仿製紙張螢光纖
      維絲及偽鈔號碼，水印以灰色墨在紙張背面仿造，另自一百元真鈔之折光變色
      安全線抽離後，再黏貼於偽鈔仿正面五段裸露部分，左下角面額數字以亮光物
      質仿折光變色油墨。結果均為偽造，有中央印製廠九十三年二月四日中印發字
      第九三六三一號函在卷可稽，是扣案之千元券係屬偽鈔之情應可認
      定。另事實欄二扣案之千元紙鈔亦係偽鈔一節，亦為乙○○所自白不諱，且有
      臺灣銀行板橋分行九十三年五月六日、七日截留偽造變造仿造新臺幣券幣通報
      單二張附於偵查卷足憑，合先敘明。
（二）被告丙○○於警詢時已自承：與乙○○以此方法使用已二、三天，‧‧‧在桃
      園縣大溪鎮、三峽鎮則由我騎乘ＦＨＷ─三一二號重機車載乙○○挑選檳榔攤
      、雜貨店，以及大溪豆乾店下手，全程都是由我負責騎車，乙○○持偽鈔購買
      物品洗錢。（問：到目前為止你們所使用的偽鈔數量多少？）這次是最多的，
      今日使用約三十多張千元偽鈔（見臺灣板橋地方法院檢察署九十三年度偵字第
      二二四七號卷第九頁、第九頁背面）。其業已明白供述使用時間及當日使用偽
      鈔數目，若其並無行使偽鈔之故意，何以對於該等細節均能清楚供述？且同案
      被告乙○○迭於警詢、偵查及本院審理中證述時均稱，是由伊跟「阿強」約好
      後，再與丙○○一起去拿偽鈔，丙○○都知道，每次都是由丙○○騎機車載伊
      （詳見本院九十三年九月九日審判筆錄）。乙○○上開證述經核適由被告丙○○於警詢所言相符。再參以證人癸○○於本院審理中證稱：「當初他們共乘一
      部機檳榔買五十元檳榔，然後是拿一千元找九百五十元，找完錢後，我覺得他
      們神色有異，就特別注意，發現是偽鈔，就騎機車去追」；證人甲○○證稱：
      「坐機車後面的人拿錢，從皮夾內拿一千元出來，鈔票很新，覺得怪怪的，在
      檢查，然後癸○○就騎機車過來說是假鈔（均見本院九十三年九月九日審判筆
      錄）。此外，證人即現場查獲員警辛○○復證稱：做警詢筆錄時有特別詢問他
      們是否知悉所行使的是偽鈔，他們有承認，且有隔離詢問（見本院九十三年九
      月九日審判筆錄）。本院綜合上情，認被告丙○○於警詢之自白，核與事實相
      符，應堪採信。從而，被告丙○○上開所辯係卸責之詞，其具備共同行使偽造
      通用紙幣之故意甚明。
（三）對於乙○○是否為警方線民一事，警員庚○○雖證稱：是的，他提供情報給我
      。乙○○跟我說的都是綽號，確實有阿義及阿超，用毒品及偽鈔，當時我在警
      專受訓，要住那邊，我告訴他要跟我說姓名及住處我才能查，然後九十三年二
      月份時，他有告訴我陳進益的真實姓名。然後，我就作筆錄，向地院聲請搜索
      票，在板橋市，有查獲陳進益的毒品，沒有查到偽鈔。‧‧‧，因為陳進益只
      有查到毒品，我就叫他幫我查阿超，查上游，及製造工具。我六月畢業後，七
      月和他碰面，他有帶去一些地方，告訴我阿超叫「陳威超」，我有根據他提供
      的線索申請搜索票，有查獲陳威超的製造工具及防偽線。惟又稱：（他有跟你
      說要去幫阿強換真鈔嗎？）沒有，我不可能讓他去換。他有說阿強的事，有說
      阿超以一比六在換偽鈔，再以一比三換回來。他有說阿超在轉賣偽鈔，他有提
      過有朋友在販賣偽鈔，我問他是誰，他說是阿強、阿義、阿超。他有跟我說阿
      超如何跟宜蘭的阿強換偽鈔，但乙○○沒有跟我說他自己行使偽鈔的細節。（
      他行使偽鈔的事你知道嗎？）不知，我是後來才知道（本院九十三年九月九日
      審判筆錄）。而按「警察為防止危害或犯罪，認對公共安全、公共秩序或個人
      生命、身體、自由、名譽或財產，將有危害行為，或有觸犯刑事法律之虞者，
      得遴選第三人秘密蒐集其相關資料。前項資料之蒐集，必要時，得及於與蒐集
      對象接觸及隨行之人。第一項所稱第三人，係指非警察人員而經警察遴選，志
      願與警察合作之人。經遴選為第三人者，除得支給實際需要工作費用外，不給
      予任何名義及證明文件，亦不具本法或其他法規賦予警察之職權。其從事秘密
      蒐集資料，不得有違反法規之行為。第三人之遴選、聯繫運用、訓練考核、資
      料評鑑及其他應遵行事項之辦法，由內政部定之。」；「警察依前條規定遴選
      第三人秘密蒐集特定人相關資料，應敘明原因事實，經該管警察局長或警察分
      局長核准後實施。蒐集工作結束後，警察應與第三人終止合作關係。但新發生
      前條第一項原因事實，而有繼續進行蒐集必要且經核准者，得繼續合作關係。
      依前條第一項所蒐集關於涉案對象及待查事實之資料，如於相關法律程序中作
      為證據使用時，應依相關訴訟法之規定。該第三人為證人者，適用關於證人保
      護法之規定。」警察職權行使法第十二條、第十三條分別定有明文。對於所謂
      「線民」之遴選規定甚嚴，並亦嚴禁其以違反法規之行為蒐集資料。而本件被
      告乙○○固曾提供相關情報線索予警員歐耀，然依渠供述，顯然乙○○並非經
      依本法所遴選之人。況被告乙○○既先後向綽號「阿強」、「阿義」之人取得
      偽鈔，已掌握相當證據，理應迅即聯絡警方處理，惟其不循此途，竟多次向商
      家行使偽鈔以換取真鈔，顯係藉此機會圖利自己，其所為自難謂有何阻卻違法
      可言。
（四）此外，並有贓款一萬八千七百五十元及偽造一千元券十八張、二十三張扣案；
      贓物認領單二紙附卷為憑，本件事證明確，被告二人犯行均堪以認定。
二、按行使偽造幣券罪之既遂、未遂，係以已未達其行使之目的為區分之標準，最高
    法院九十一年度台上字第三七六０號裁判意旨可資參照。是核被告二人所為，均
    係犯刑法第一百九十六條第一項之行使偽造通用紙幣既遂罪及同條第三項、第一
    項之行使偽造通用紙幣未遂罪。被告乙○○於事實欄二所為意圖供行使之用，自
    姓名年籍不詳綽號「阿義」之人處，收集偽造通用紙幣之行為，為其後行使之高
    度行為所吸收，應僅論以行使偽造通用紙幣已足。再二人行使偽造之通用紙幣以
    詐取財物，因行使偽造之通用紙幣本身之行為即含有詐欺取財之性質，故不另論
    詐欺取財罪。又二人先後多次行使偽造通用紙幣既遂及未遂犯行，時間緊接，所
    犯係構成要件相同之罪，顯係基於概括犯意為之，應依連續犯之規定論以一行使
    偽造通用紙幣既遂罪，並加重其刑。二人與真實姓名年籍不詳綽號「阿強」之成
    年男子有犯意聯絡及行為分擔，應論以共同正犯。再被告乙○○有如事實欄所載
    之前科及刑之執行情形，有臺灣高等法院被告全國前案紀錄表在卷可按，其於有
    期徒刑執行完畢後，五年內再犯本件有期徒刑以上之罪，為累犯，應依刑法第四
    十七條之規定加重其刑，並依法遞加重之。爰審酌被告二人年輕力壯，不思正當
    工作賺錢，圖思不勞之財，行使偽造紙幣持之消費，擾亂社會金融秩序，暨渠等
    犯罪動機、目的、手段及犯後態度等一切情狀，分別量處如主文所示之刑。扣案
    之偽造一千元券十八張、二十三張，應依刑法第二百條之規定宣告沒收；至剩餘
    贓款一萬八千七百五十元，因屬被害人所有，自不得宣告沒收，附此敘明。
據上論斷，應依刑事訴訟法第二百九十九條第一項前段，刑法第二十八條、第五十六
條、第一百九十六條第一項、第二百條、第四十七條，罰金罰鍰提高標準條例第一條
前段，判決如主文。
本案經檢察官王秀慧到庭執行職務。
中      華      民　　　國    九十三    年      九      月    二十四    日
                                  臺灣板橋地方法院刑事第三庭
                                      審判長法  官  胡堅勤
                                            法  官  王瑜玲
                                            法  官  李君豪
右正本證明與原本無異。
如不服本判決，應於判決送達後十日內，向本院提出上訴狀。
                                            書記官  蕭汝芳
中      華      民　　　國    九十三    年      九      月    二十四    日
附錄本案論罪科刑法條全文
刑法第一百九十六條
行使偽造、變造之通用貨幣、紙幣、銀行券，或意圖供行使之用而收集或交付於人者
，處三年以上十年以下有期徒刑，得併科五千元以下罰金。
收受後方知為偽造、變造之通用貨幣、紙幣、銀行券而仍行使，或意圖供行使之用而
交付於人者，處五百元以下罰金。
第一項之未遂犯罰之。
